臺灣新竹地方法院刑事判決
110年度訴字第697號
公  訴  人  臺灣新竹地方檢察署檢察官
被      告  李玫樺


指定辯護人  本院公設辯護人林建和  
被      告  倪浚晏


上列被告等因傷害案件，經檢察官提起公訴（110年度偵字第100
44號 ），本院判決如下：
    主  文
李玫樺犯傷害罪，處拘役伍拾日，如易科罰金，以新臺幣壹仟元
折算壹日。
倪浚晏犯傷害罪，處拘役參拾日，如易科罰金，以新臺幣壹仟元
折算壹日。
    事  實
一、李玫樺與倪浚晏為鄰居關係，兩人前因故素有嫌隙。詎李玫
    樺於民國110年1月18日19時30分許，在新竹市○區○○里○○○路
    00號自己住處前，再因垃圾棄置問題與倪浚晏發生爭執，李
    玫樺、倪浚晏竟互相基於傷害他人身體之犯意，以徒手揮拳
    或以腳踢擊之方式毆打對方，致倪浚晏受有頭部挫擦傷、右
    側小腿挫擦傷等傷害，李玫樺則受有頭臉部挫傷、右側手部
    挫傷之傷害。
二、案經李玫樺、倪浚晏訴由新竹市警察局第二分局報告臺灣新
    竹地方檢察署檢察官偵查後起訴。
    理  由
壹、程序部分
    按被告以外之人於審判外之言詞或書面陳述，除法律有規定
    者外，不得作為證據。被告以外之人於審判外之陳述，經當
    事人於審判程序同意作為證據，法院審酌該言詞陳述或書面
    陳述作成時之情況，認為適當者，亦得為證據。當事人、代
    理人或辯護人於法院調查證據時，知有第159條第1項不得為
    證據之情形，而未於言詞辯論終結前聲明異議者，視為有前
    項之同意。刑事訴訟法第159條第1項、第159條之5分別定有
    明文。經查，本判決所引用被告李玫樺、倪浚晏以外之人於
    審判外之陳述等供述證據，檢察官、被告倪浚晏、李玫樺暨
    其辯護人就其中部分證據方法之證據能力，於準備程序均表
    示沒有意見（見本院卷第59頁至第60頁），並就全部供述證
    據或非供述證據等證據方法，均未於言詞辯論終結前聲明異
    議，本院審酌上開供述證據作成時，並無違法或不當之情況
    ，另其餘所依憑判斷之非供述證據，亦無證據證明係違反法
    定程序所取得，且均無證明力明顯過低之情形，或有其他不
    得作為證據之情形，復均經本院於審判程序依法進行調查，
    並予以當事人辯論，被告等之訴訟防禦權，已受保障，因認
    上開供述證據及非供述證據等證據方法，均適當得為證據，
    應認均有證據能力。
貳、實體部分
一、本院認定犯罪事實所憑證據及認定之理由
    訊據被告倪浚晏坦承傷害被告兼告訴人（下稱被告）李玫樺
    之犯行，而被告李玫樺雖坦承當時在場，然矢口否認有何傷
    害被告兼告訴人（下稱被告）倪浚晏之行為，並辯稱：我不
    認罪，是被告倪浚晏先打我，打我頭、臉部，對我全身上下
    拳打腳踢，我被他打成重傷，流很多血，我是老人家，哪有
    餘力再打他，本案是被告倪浚晏偽造文書誣告我云云，其辯
    護人則為其利益辯護稱：被告倪浚晏為正值盛年之男性，而
    被告李玫樺則年紀老邁、行動遲緩，是被告李玫樺豈有可能
    主動攻擊對方，且依新竹馬偕紀念醫院（下稱新竹馬偕醫院
    ）之當日拍攝之被告李玫樺傷勢照片，其確受有多處傷勢，
    符合被告倪浚晏所述自己情緒失控之情況，再被告倪浚晏僅
    有兩處極小面積破皮之挫擦傷，亦與其所述受被告李玫樺拳
    頭攻擊有違，又被告倪浚晏之上開傷勢以簡易護理即可，卻
    至醫院求診，此間實耐人尋味，是公訴意旨認被告李玫樺有
    傷害犯嫌當嫌速斷，退步言之，縱被告李玫樺有揮動手腳致
    揮及被告倪浚晏之情，亦屬正當防衛，懇請本院諭知被告李
    玫樺無罪之判決等語。惟查：
  ㈠被告李玫樺、倪浚晏為鄰居關係，兩人前因故素有嫌隙，詎
    其等110年1月18日19時30分許，在新竹市○區○○里○○○路00號
    前，再因垃圾棄置問題發生爭執，被告倪浚晏即基於傷害他
    人身體之犯意，徒手毆打被告李玫樺，致其受有頭臉部挫傷
    、右側手部挫傷之傷害，分別據被告李玫樺、倪浚晏於警詢
    、偵查及本院準備、審理程序中供承或指訴明確（被告倪浚
    晏之指訴、自白見偵卷第9頁至第10頁背面、第36頁至第37
    頁，本院卷第46頁；被告李玫樺之指訴、供述見偵卷第5頁
    至第6頁、第7頁至第8頁、第35頁背面至第36頁，本院卷第5
    8頁第59頁），且有警員葉宇晉110年7月23日偵查報告、被
    告李玫樺、倪浚晏之新竹馬偕醫院普通診斷證明書影本、被
    告李玫樺、倪浚晏110年1月18日急診病歷資料（含新竹市消
    防局救護紀錄表影本、急診病歷、傷勢照片）、新竹市第二
    分局埔頂派出所110報案紀錄單、110年1月18日員警工作紀
    錄簿、被告李玫樺之新竹市警察局第二分局埔頂派出所受理
    各類案件紀錄表影本、受（處）理案件證明單各1份（見偵
    卷第4頁至其背面、第21頁、第22頁，本院卷第95頁至第120
    頁、第121頁至第129頁、第133頁至第135頁、第137頁，見
    偵卷第23頁、第24頁）附卷憑參，是被告倪浚晏之任意性自
    白核與事實相符，且該等事實應均堪以認定。從而，本案所
    應審酌之爭點厥為被告李玫樺對被告倪浚晏有無傷害行為？
    是否構成正當防衛？茲將本院心證分述如後。
  ㈡被告倪浚晏於警詢及偵查中始終證稱：我當天有與被告李玫
    樺發生糾紛；當時我在我家門口（新竹市○區○○○路00號）抽
    菸，發現被告李玫樺把她們家垃圾放進我家門口的水桶內，
    就把那個垃圾丟回她家門口，她出來發現後，看到我在抽菸
    ，就將垃圾往我身上丟，之後我靠近將垃圾往她身上丟，她
    手一揮，結果揮到我的臉，我就還手揮回去1拳，她又往我
    頭部揮1拳，我再揮回去1拳，之後她繼續朝我揮拳，我因為
    怕她受到太大傷害所以就沒有繼續往她身上揮，而是把她拳
    頭撥開，之後她有踹我，踢我的小腿，因為踢的時候她有下
    壓，有刮到一些，所以我有流血；我跟被告李玫樺來回出手
    有打她兩、三下，打她的頭，因為我們是面對面，背部我沒
    有碰到，我沒有攻擊她的下背等語（見偵卷第9頁背面至第1
    0頁、第36頁背面），是其除坦認自己有攻擊之行為外，亦
    始終明確指訴本案係被告李玫樺先行出手，爾後其等相互還
    手，其並因此遭被告李玫樺以手揮擊其臉部、踢傷小腿等情
    。
　㈢再者，被告倪浚晏於案發當日即110年1月18日20時52分許即
    至新竹馬偕醫院就診，其右臉、右小腿確有明顯傷勢，旋經
    醫師診斷受有「頭部挫擦傷、右側小腿挫擦傷」等傷勢，此
    有上開被告倪浚晏診斷證明書、急診病歷（含傷勢照片）各
    1份（見偵卷第22頁，本院卷第121頁至第129頁）附卷憑參
    ，足見被告倪浚晏於案發後之密切時間，即已前往上開醫院
    接受診斷、治療及拍照，此間幾無空隙供被告倪浚晏發想誣
    指他人之犯罪計畫或預備訴訟策略並製造虛假傷勢，加以上
    開急診病歷照片、診斷結果所示被告倪浚晏受傷部位，確與
    其指訴之內容相符，則被告倪浚晏上開指訴即堪採信。至被
    告李玫樺雖一再辯稱被告倪浚晏上開傷勢應屬虛偽，被告倪
    浚晏幾經要求和解，實屬其心虛云云，其辯護人亦指明該傷
    勢輕微或有可疑之處，惟其等均未舉出相關事證，且涉及刑
    事案件者於傷後，無論傷勢大小，至醫院就診開立診斷證明
    書，以留待將來訴訟之用，或選擇和解以避免訟累，亦多為
    告訴乃論案件訴訟策略之考量，不論何者均屬自然，當難認
    上開辯解及辯護可採，況本院嗣依辯護人請求調閱報案紀錄
    、工作紀錄簿及函詢警員到場時所見情形，警員僅回覆：被
    告李玫樺報案稱遭鄰居打傷，惟其至現場時已無糾紛，故未
    留存密錄器畫面及拍攝傷勢等語，該等報案紀錄單、工作紀
    錄簿則分別載明「經前往查處，是女子李玫樺與鄰居倪浚晏
    在垃圾車到場時發生口角，雙方並有互相拉扯」、「科學園
    路72號（指被告倪浚晏）報稱遭鄰居打傷」等情，此有警員
    周繼偉111年4月28日製作之職務報告、新竹市第二分局埔頂
    派出所110報案紀錄單、110年1月18日員警工作紀錄簿各1份
    （見本院卷第131頁、第133頁至第135頁、第137頁）存卷足
    考，同未見有何與常情相異之處，警員之回覆或當時工作紀
    錄記載之內容更與被告倪浚晏供述大致相仿，遑論被告倪浚
    晏備妥上開診斷證明、留存相關就診紀錄後並未先行提出傷
    害告訴，更徵被告李玫樺辯稱這是被告倪浚晏之苦肉計、被
    告倪浚晏誣告她云云，均非可採。
　㈣而被告李玫樺雖以前詞置辯，惟關於本案發生始末，其於警
    詢中係供稱：於110年1月18日19時30分許在新竹市○區○○○路
    00號大門口，我要前往垃圾車去丟垃圾時，被告倪浚晏把他
    喝完的飲料罐及菸蒂往我家大門口丟，然後我就跟他說你應
    該要把你的垃圾丟到垃圾車去，他就很囂張的回答我說「我
    高興啦，你怎麼樣」，之後就跑來我家門口兇狠的對我拳打
    腳踢踹我，他先用雙手拳頭捶我好幾次頭，我被他打的火冒
    金星，我就用雙手護住我的頭，他還不罷休用拳頭揮打我的
    手，讓我右手受傷，又一面踢我踹我，一面叫囂稱要打死我
    ，造成我有嚴重傷害等語（見偵卷第5頁背面、第8頁），甚
    且於偵查中僅供稱：因為被告倪浚晏亂丟垃圾在我家門口，
    我就上前跟他理論，他竟然衝到我家門口前踹我，還用拳頭
    打我的臉，喊「我要打死你」，我用兩隻手抱住我的頭蹲在
    地上，他又打我的手，導致我的手瘀青腫起來，他看我很痛
    苦就停手等語（見偵卷第35頁背面），所述正面遭被告倪浚
    晏傷害部分，核與被告倪浚晏證述一致，並從未提及自己遭
    被告倪浚晏自背後傷害乙節，惟其至本院準備、審理程序中
    卻突改稱：被告倪浚晏當時一副很囂張跋扈的樣子，握緊雙
    拳快速朝我過來，朝我的頭部、臉部捶打，那時候被捶的很
    痛，我用雙手護頭，他繼續用手捶，捶到我手都
　　受傷了，骨頭都凸出來了，我從頭到尾都沒有反擊，都是護
    著頭，他踢我又踹我，他踢我膝蓋、小腿都流血了，我非常
    痛苦抱著頭蹲下去，痛的不支倒地，他又往我的背用力踹一
    腳，對我的下背部又踢又踹的，說我要打死你，我要打死你
    ，這樣子罵我，他這樣根本就是殺人未遂，也導致我的背受
    傷很嚴重等語（見本院卷第58頁至第59頁、第160頁），是
    其證述遭被告倪浚晏傷害之方式實則前後迥異，更突然增加
    諸多原本所無之情節，尤以被告倪浚晏有踢踹其背部、膝蓋
    、小腿部分確屬可疑，則其辯解本難採信。
　㈤且對照被告李玫樺之新竹馬偕紀念醫院急診病歷，被告李玫
    樺於110年1月18日、同年月19日住院時僅主訴「剛剛與鄰居
    爭執，被水杯打到後頭，徒手攻擊臉及身體，現右臉、右手
    無名指腫脹」、「訴仍感頭暈、頭痛、想吐、有吐一點酸水
    、全身無力、右手抬不高、呼吸平順」等語，且依該病歷所
    附傷勢照片，其背部、左大腿後側、右小腿並無明顯紅腫，
    或擦挫傷以致流血情形，而各僅標註「後腰痛」、「左側大
    腿後側痛」、「右小腿痛」，被告李玫樺並於110年1月19日
    7時30分離院等文字，此有被告李玫樺110年1月18日急診病
    歷資料（含新竹市消防局救護紀錄表影本、急診病歷、傷勢
    照片）1份（見本院卷第95頁至第120頁）附卷憑參，足見被
    告李玫樺當下主訴遭攻擊所受之傷勢，僅有頭臉部、手部紅
    腫瘀傷或頭部受衝擊之後遺症而已，並核屬輕傷無訛，則不
    僅當日經醫師診斷之「下背痛」症狀，應與被告倪浚晏行為
    無涉外，亦在在顯示被告李玫樺上開供述或證述實有諸多誇
    大不實之處，更遑論其一方面主張其因本案受有各種「重傷
    」，一方面卻能「語氣上揚」、「中氣十足」指訴被告倪浚
    晏誣告，此觀本院111年6月16日審理筆錄1份（見本院卷第1
    57頁）自明，更徵其所辯不足採信。至被告李玫樺之新竹馬
    偕紀念醫院急診病歷所附傷勢照片（見本院卷第105頁、第1
    09頁），雖可見其左臀、右臀有明顯紅腫，或被告李玫樺於
    本院審理程序中另行提出111年6月15日杏光骨科診斷證明書
    （見本院卷第175頁）為據，欲證明自己因本案受有「右手
    第4指挫傷」、「下背骨盆及髖部挫傷」、「雙膝挫傷」等
    傷勢，然前者既未經被告當下即提及係被告倪浚晏行為所致
    ，而後者就醫之時即111年5月2日相距本案發生已逾1年，單
    依被告李玫樺前揭「事後」證述或供述之憑信性，實難認與
    本案有關，附此敘明。
　㈥是以，綜觀上開事證，被告李玫樺當下係因垃圾棄置問題，
    與被告倪浚晏發生口角爭執，雙方並遂生肢體衝突，而此間
    經過，除被告倪浚晏指訴或供述內容前後一致，且不論係因
    恐被告李玫樺傷害過重，而事後有收力注意之情，或者指訴
    其受被告李玫樺以手揮擊、以腳踢傷部分，亦均得與上開各
    該診斷證明書所載各人受傷情形得以相互勾稽，足認其指訴
    較被告李玫樺可信外，衡以被告倪浚晏受傷位置係在頭臉部
    及小腿處，倘其以手腳對被告李玫樺施以諸多傷害，被告李
    玫樺均未還手，徵諸其等之體型、氣力，殊難想像被告李玫
    樺如何越過被告倪浚晏之手腳攻擊範圍，造成被告倪浚晏頭
    臉部、腿部之擦挫傷，尤以被告李玫樺受攻擊後已蹲下護頭
    或倒地，又如何能再以單純防禦方式傷及被告倪浚晏之腿部
    ，加以被告李玫樺於警詢中曾經供稱：我當時被被告倪浚晏
    打得火冒金星，我有用手揮舞抵擋他，不要讓被告倪浚晏繼
    續打等語（見偵卷第6頁），益徵被告李玫樺確有對被告倪
    浚晏以手揮擊、腳踢之傷害行為至明。
　㈦此外，被告李玫樺之辯護人為其利益主張本案被告李玫樺應
    構成正當防衛等語，然正當防衛行為仍需實施防衛行為人有
    對應現在不法侵害之意思始足成立，基於侵害意思而實施之
    侵害行為或無防衛意思之單純侵害行為，均係違法行為，均
    無成立正當防衛行為之餘地，而觀諸被告李玫樺之攻擊模式
    ，其於被告倪浚晏出手揮拳之際，有主動以腳踢擊被告倪浚
    晏之小腿，方能致其受有擦挫傷以觀，其顯然應非出於防衛
    意思，其所為自無從該當正當防衛。　
  ㈧從而，除被告倪浚晏之自白核與事實相符外，被告李玫樺暨
    其辯護人之辯護均非可採，本案事證明確，被告李玫樺、倪
    浚晏確有前揭各該傷害行為，均應堪以認定，均應依法論罪
    科刑。
二、論罪科刑
  ㈠是核被告李玫樺、倪浚晏所為，均係犯刑法第277條第1項之
    傷害罪。
  ㈡爰以行為人責任為基礎，審酌被告李玫樺、倪浚晏為鄰居關
    係，倘因相鄰遇有糾紛，本應秉持理性溝通或依法處理，其
    等卻捨此不為，於前揭時地發生口角後衍生肢體衝突，互相
    以徒手或以腳踢擊之方式傷害對方，其等所為自無可取之處
    ，惟念及被告倪浚晏自始坦承犯行，亦始終有意願與被告李
    玫樺和解，惟屢遭其拒絕以致無法成立，然仍應認被告倪浚
    晏犯後態度尚屬良好，又被告倪浚晏前未有何論罪科刑暨執
    行之紀錄，此有其之臺灣高等法院被告前案紀錄表1份（見
    本院卷第179頁）附卷憑參，其素行良好，是其為本案犯行
    或屬一時情緒失控，至被告李玫樺部分，不僅始終否認犯行
    ，一再無視各項證據所顯示之事實，任意誇大自己所受傷勢
    或被告倪浚晏之攻擊行為，亦在未提出任何證據之下屢屢指
    控被告倪浚晏故意製造自己傷勢、虛構事實誣告，更直指被
    告倪浚晏為流氓，恣意以言語攻擊他人，其供述或答辯顯逾
    攻擊防禦所必要，當難認其犯後態度良好，然考量其未曾因
    故意犯罪受有期徒刑以上刑之宣告，亦有被告李玫樺之臺灣
    高等法院被告前案紀錄表1份（見本院卷第177頁）在卷憑參
    ，其素行尚可，並兼衡被告李玫樺自述內容暨其提出之相關
    文件，可認其現無業、為政府列冊之中低收入戶、拮据之家
    庭經濟狀況暨高中畢業之教育程度（見本院卷第167頁），
    被告倪浚晏自述現為自營商、普通之家庭經濟狀況暨高職畢
    業之之教育程度（見本院卷第167頁）等一切情狀，認應各
    量處如主文所示之各刑，併諭知易科罰金折算標準。
據上論斷，應依刑事訴訟法第299條第1項前段，判決如主文。
本案經檢察官王遠志提起公訴，檢察官劉正祥到庭執行職務。　
中　　華　　民　　國　　111 　年　　7 　　月　　7 　　日
                  刑事第二庭    審判長法　官　楊數盈
　　　　　　　　　                    法  官  崔恩寧
　　　　　　　　　                    法  官  江宜穎
以上正本證明與原本無異。　　　　　　　　　
如不服本判決應於收受判決後20日內向本院提出上訴書狀，並應
敘述具體理由。其未敘述上訴理由者，應於上訴期間屆滿後20日
內向本院補提理由書(均須按他造當事人之人數附繕本)「切勿逕
送上級法院」。告訴人或被害人如對於本判決不服者，應具備
理由請求檢察官上訴，其上訴期間之計算係以檢察官收受判決正
本之日期為準。
中　　華　　民　　國　　111 　年　　7 　　月　　7 　　日
                                      書記官  蕭妙如
附錄本案論罪科刑法條：　　　　　　　　　　　　　　　　　
刑法第277條第1項
傷害人之身體或健康者，處5年以下有期徒刑、拘役或50萬元以
下罰金。